臺灣臺中地方法院刑事判決　　　　　　　　　　　　　九十年度易緝字第六九號
　　公　訴　人　臺灣臺中地方法院檢察署檢察官
　　被　　　告　甲○○
　　選任辯護人　游琦俊
右列被告因違反就業服務法案件，經檢察官提起公訴（八十九年度偵字第一八二三四
號、八十九年度偵字第二０二四九號），本院判決如左：
    主  文
甲○○無罪。
    理  由
一、公訴意旨略以：被告甲○○係位於台中縣神岡鄉○○路二００之二五號豐成機械
    廠之負責人，明知外國人未經許可，不得在本國工作，竟於民國八十九年四月十
    日起至十月二十九日止，以每日新台幣（下同）六百五十元之代價，先後僱用印
    尼籍勞工WAHYUDI TOKO NURYANTO、SAMIATI、POLIM SANTOSO、HARYOTO、JUK
    TJINFU、SUSYANTO EDI、BUPI UTOMO、AGUS WIYONO、SITIAMINAH、FU THONG NG
    、TONIH PAH、SUGIK WIDIYANTO、TURIATI、HARI YANIO、MUSLIMIN AWING 等十
    五人，從事鋁合金模具磨光等工作，嗣分別於八十九年十月八日、十月二十三日
    、十月二十九日，在台中縣神岡鄉○○路二０九號、台中縣神岡鄉○○路二００
    之二五號豐成機械廠及台中縣潭子鄉○○路○段三八四之九號二樓查獲印尼籍勞
    工WAHYUDI TOKO NURYANTO、SAMIATI、POLIM SANTOSO、HARYOTO、JUK TJINFU、
    SUSYANTO EDI、BUPI UTOMO、AGUS WIYONO、SITIAMINAH、FU THONG NG、TONIH
    PAH、SUGIK WIDIYANTO、TURIATI、HARI YANIO、MUSLIMIN AWING 等十五人，案
    經台中市警察局第一分局、第五分局報告偵辦；因認被告甲○○違反修正前之就
    業服務法第五十三條第一款之規定，其聘僱人數為一人，應依修正前之就業服務
    法第五十八條第一項前段論處云云。
二、按犯罪事實應依證據認定之，無證據不得推定其犯罪事實；又不能證明被告犯罪
    者，應諭知無罪之判決，刑事訴訟法第一百五十四條、第三百零一條第一項分別
    定有明文。次按行為之處罰，以行為時之法律有明文規定者為限；行為後法律有
    變更者，適用裁判時之法律，但裁判前之法律有利於行為人者，適用最有利於行
    為人之法律，則為刑法第一條及第二條第一項所明定。而刑法第二條第一項但書
    所指適用最有利於行為人之法律，比較時應就罪刑有關之共犯、未遂犯、連續犯
    、牽連犯、結合犯以及累犯加重、自首減輕、暨其他法定加減原因、與加減例等
    一切情形，綜其全部之結果，而為比較，再適用有利於行為人之法律處斷，最高
    法院二十四年上字第四六三四號著有判例。
三、訊據被告甲○○矢口否認有何前揭違反就業服務法之犯行，辯稱：伊僅係將工廠
    之工作包給不詳姓名年籍綽號「阿耀」之成年男子，負責處理，伊本身並未僱用
    外勞從事工作，工廠內查獲之外勞，係綽號「阿耀」之人所僱用，與伊無關等語
    。經查：證人即印尼籍勞工WAHYUDI TOKO NURYANTO、SAMIATI、POLIM SANTOSO
    、HARYOTO、JUK TJINFU、SUSYANTO EDI、BUPI UTOMO、AGUS WIYONO、
    SITIAMINAH、FU THONG NG、TONIH PAH、SUGIK WIDIYANTO、TURIATI、HARI
    YANIO、MUSLIMIN AWING 等十五人於警詢中，均明白指述，係以每月五千元之代
    價，透過一位「阿堯」之人仲介，受僱於被告甲○○，從事鋁合金模具磨光工作
    ，每日薪資六百五十元等情，渠等與被告甲○○間並無任何嫌隙或怨懟，自無蓄
    意入人於罪之虞，且十五人之證述內容大致相符，則證人即印尼籍勞工WAHYUDI
  TOKO NURYANTO、SAMIATI、POLIM SANTOSO、HARYOTO、JUK TJINFU、SUSYANTO
    EDI、BUPI UTOMO、AGUS WIYONO、SITIAMINAH、FU THONG NG、TONIH PAH、
    SUGIK WIDIYANTO、TURIATI、HARI YANIO、MUSLIMIN AWING等之證述內容，應堪
    置信，並有現場照片三十四張、居留外僑作業外勞詳細資料十五份在卷可稽，及
    扣案之工廠鑰匙三支、鎖頭一副為證；且由現場照片觀之，大量之外籍勞工在被
    告甲○○之工廠內，長時間從事勞動工作，被告甲○○身為負責人，何能諉為不
    知情，被告甲○○所辯，顯然悖於常情，應係事後卸責之詞，要難採信。本件事
    證已臻明確，被告甲○○犯行，洵堪認定。
四、惟被告甲○○行為後，就業服務法業於九十一年一月二十一日修正公布，自九十
    一年年一月二十三日起生效施行，修正前之就業服務法第五十三條第一款所定雇
    主不得聘僱或留用未經許可或許可失效之外國人行為，經修正為第五十七條第一
    款「雇主聘僱外國人不得有下列情事：一、聘僱未經許可、許可失效或他人所申
    請聘僱之外國人。」，及第四十四條之「任何人不得非法容留外國人從事工作」
    ，又修正前之就業服務法第五十八條規定「違反第五十三條第一款、第二款或第
    三款規定，其聘僱或留用人數為一人者，處六月以下有期徒刑、拘役或科或併科
    新台幣九萬元以下罰金；其聘僱或留用人數為二人以上者，處三年以下有期徒刑
    、拘役或科或併科新台幣三十萬元以下罰金。法人之代表人、法人或自然人之代
    理人、受僱人或其他從業人員，因執行業務犯前項之罪者，除處罰其行為人外，
    對該法人或自然人亦科以前項之罰金」，亦經修正為第六十三條「違反第四十四
    條或第五十七條第一款、第二款規定者，處新台幣十五萬元以上七十五萬元以下
    罰鍰。五年內再違反者，處三年以下有期徒刑、拘役或科或併科新台幣一百二十
    萬元以下罰金。法人之代表人、法人或自然人之代理人、受僱人或其他從業人員
    ，因執行業務違反第四十四條或第五十七條第一款、第二款規定者，除依前項規
    定處罰其行為人外，對該法人或自然人亦科處前項之罰鍰或罰金」。是被告甲○
    ○前開所為，新法並無廢止其刑罰，惟改採「先行政後司法」（行政罰前置主義
    ）之處理原則，於刑事處罰時附加「處罰條件」。亦即，新法對於前開行為之處
    罰，以曾經違反就業服務法第四十四條或第五十七條第一、二款之規定，經處以
    行政罰鍰後，五年內再違反者為要件。此項要件並非行為本身，亦非用以決定可
    罰行為之刑罰種類及刑度之標準，而係於該當犯罪構成要件之違法行為外，附加
    之「處罰條件」，有如犯罪構成要件之附加物，而成為可罰之必要要素或刑罰限
    制事由，在該當犯罪構成要件之違法行為與有責性外，附加限制刑罰範圍之條件
    ，而屬「可罰性之實體條件」。從而，此項條件或要件仍屬犯罪成立與否之實體
    要件，如在客觀上欠缺此項「可罰性之實體條件」者，其犯罪仍無由成立。再者
    ，關於刑法第二條第一項但書所指適用最有利於行為人之法律，此項新、舊法之
    比較，應綜其全部之結果，而為比較，再適用有利於行為人之法律處斷，則修正
    後之就業服務法所定主刑之最高度及最低度雖較長、較多，惟經比較一切情形，
    因改採行政罰前置主義之處理原則，自較有利於被告，是本案應依刑法第二條第
    一項前段，適用修正後之就業服務法為論罪依據。
五、綜合前述，新法改採先行政後司法之原則，屬犯罪構成要件之變更，且本件應適
    用修正後之新法為論罪依據，業如前述，本件被告甲○○既無經處行政罰鍰後，
    五年內再違反就業服務法規定之情事，顯與就業服務法第六十三條之處罰條件不
    合，則對其前開修正前之違法行為，在未經行政糾正程序前，即不該當犯罪構成
    要件（參酌司法院八十八年八月三十日（八八）廳刑一字第二二二０五號函釋）
    ，本院自應為被告甲○○無罪判決之諭知。
據上論斷，應依刑事訴訟法第三百零一條第一項、刑法第二條第一項前段，判決如主
文。
中      華      民      國      九十一      年     四     月    十二    日
                                臺灣臺中地方法院刑事第六庭
                                        法  官  巫淑芳
右正本證明與原本無異。
如不服本判決，應於送達後十日內向本院提出上訴狀（須附繕本），上訴於台灣高等
法院台中分院。
                                        書記官
中      華      民      國      九十一      年    四    月      十二    日
